【裁判字號】    94,親,94
【裁判日期】    950320
【裁判案由】    認領無效
【裁判全文】
臺灣臺南地方法院民事判決                94年度親字第94號
原      告  甲○○○
                        4樓之.
訴訟代理人  黃榮坤律師
被      告  乙○○
                          7樓.
上列當事人間請求認領無效事件，本院於民國95年3月6日言詞辯
論終結，判決如下：
    主    文
確認楊永於民國五十八年二月六日認領被告乙○○為婚生子女
之行為無效。
訴訟費用由被告負擔。
    事實及理由
壹、程序方面：
一、按「因認領而發生婚生子女之效力，須被認領人與認領人間
    具有真實之血緣關係，否則其認領為無效，此時利害關係人
    均得提起認領無效之訴。又由第三人提起認領無效之訴者，
    如認領當事人之一方死亡時，僅以其他一方為被告即為已足
    。」最高法院著有86年臺上字第1908號判例可參。本件原告
    係以楊永與被告乙○○間並無血緣關係，而起訴楊永認
    領被告乙○○之行為無效，然楊永已於86年3月5日死亡，
    有個人除戶資料查詢結果表在卷可稽，揆諸前開判例說明，
    原告自得僅以乙○○為被告而提起本件訴訟。
二、次按「關於認諾及訴訟上自認或不爭執事實之效力規定，於
    第589條及第592條之訴不適用之。」民事訴訟法第594條定有
    明文。查本件被告乙○○雖對原告主張之事實為自認，並就
    原告之請求為認諾，惟衡諸前揭規定，關於自認、認諾之效
    力，於民事訴訟法第589條認領無效之訴不適用之，是本院
    仍應調查其他證據以查明與事實是否相符，合先敘明。
貳、原告主張：原告於民國44年1月5日生下被告乙○○，嗣於48
    年9月16日與楊永結婚，婚後並生有楊財、楊秀英二名
    子女。為避免被告被視為無父之私生子，原告之夫楊永乃
    於58年2月6日認領被告為婚生子，惟事實上楊永與被告間
    並無血緣關係。其認領自屬無效，爰提起本件訴訟等語，並
    聲明：如主文第1項所示。
、被告則以：伊確非楊永之子之等語置辯，並聲明：同意原
    告之請求。
肆、得心證之理由：原告於44年1月5日產下被告乙○○，而楊永
    於58年2月6日辦理認領被告乙節，有戶籍謄本及戶籍登記
    簿影本各1份在卷可稽，自屬真實。原告主張被告與楊永
    間並無血緣關係等情，業據證人楊財證稱：我媽媽與父親
    楊永結婚後生下我和妹妹二名子女，乙○○是我哥哥，我
    媽媽有跟我提過我跟我哥哥是同母親生的，但不同父親，我
    媽媽沒有說我哥哥的生父是誰。」等語明確（參本院95年3
    月6日言詞辯論筆錄），且經法務部調查局鑑定結果為：原
    告甲○○○極可能（機率99.99%以上）為乙○○、楊財之
    生母；另分析乙○○及楊財二者間之Y STR各項相對應型
    別均相矛盾，因此認為乙○○及楊財不可能為同父所生，
    有法務部調查局95年2月21日調科肆字第09500064050號鑑定
    通知書附卷可徵，足證原告之主張為真正。楊永與被告間
    既無真實之血緣關係，揆諸前開判例說明，楊永之認領自
    屬無效。從而，原告提起本件訴訟，請求確認楊永於58年
    2 月6日對被告所為之認領行為無效，洵屬正當，應予准許
    。
伍、據上論結，原告之訴為有理由，依民事訴訟法第78條，判決
    如主文。
中    華    民    國    95    年    3     月    20    日
                  家事法庭法  官  廖建彥
以上正本證明與原本無異。
如對本判決上訴，須於判決送達後廿日內向本院提出上訴狀。
中    華    民    國    95    年    3     月    20    日
                          書記官  周曉萍


司法院資訊處製作；財團法人民間司法改革基金會備份。
